臺灣高等法院臺中分院刑事裁定
111年度聲再字第54號
再審聲請人  
即受判決人  曾聖凱


代  理  人  張藝騰律師
上列聲請人因毒品危害防制條例案件，對於本院110年度上訴字
第1608號中華民國110年10月13日確定判決（第三審案號：最高
法院111年度台上字第261號；第一審案號：臺灣苗栗地方法院11
0年度訴字第172號；起訴案號：臺灣苗栗地方檢察署110年度偵
字第1852號），聲請再審，本院裁定如下：
    主  文
再審及停止刑罰執行之聲請，均駁回。
    理  由
一、再審聲請人即受判決人曾聖凱（下稱聲請人）聲請意旨略以
    ：
　㈠聲請人曾於民國下同110年3月17日苗栗縣警察局刑事警察大
    隊第二次調查筆錄陳稱：「（問：你所使用之聊天軟體LINE
    暱稱為何？）LINE暱稱『凱』是我本人使用的。」「（問：本
    大隊員警為偵辦毒品案，於110年3月16日12時許，以聊天軟
    體LINE暱稱『悟』向LINE暱『陳夢吉』之男子聯繫之過程，並於
    聊天室中向陳夢吉說：『我是【羿均】介紹的』，並詢問『現
    在有嗎』，而後陳夢吉打了通LINE電話，是否屬實？該電話
    是否為你本人接聽？LINE暱稱『陳夢吉』之男子是否為你本人
    ？）我不知道。不是我本人接聽的。LINE暱稱『陳夢吉』之男
    子不是我本人。」「（問：警方在約定交易毒品的通話中LI
    NE暱稱『悟』（警方）與LINE暱稱『陳夢吉』之對話内容，警方
    佯裝毒品買家於110年3月16日12時22分許將羿均男子的聊天
    截圖傳給LINE暱稱『陳夢吉』之男子，說警方是羿均介紹的，
    然後問『現在有嗎?』陳夢吉就於12時24分直接打給警方，並
    問警方『你在哪、要約哪裡』，警方回『○○市新東街的全家，
    在哪裡、大概要多久才會到？』，陳夢吉說：『10分鐘内會到
    』；陳夢吉又於110年3月16日12時32分，打給警方說『他快到
    了』，警方問陳夢吉『開什麼車？』，陳夢吉說『我在弘大醫院
    前，前面停一台打雙黃燈的車就是了』，12時37分陳夢吉打
    給警方說『我有看到狗（警察），我等等先繞一繞，找地方』
    ，12時42分警方打給陳夢吉問『要約哪裡』，陳夢吉回答『我
    再繞一繞，找到地方，再打給你』，12時44分陳夢吉打過來
    說『我在○○國小門口，我到了，你可以過來了』，隨後於12時
    55分你就遭警方查獲，你做何解釋？）電話不是我講的，我
    不知道。」等語，佐以警方佯裝買家於110年3月16日12時22
    分許將羿均男子的聊天截圖傳給LINE暱稱「陳夢吉」之男子
    ，說警方是羿均介紹的，然後問「現在有嗎？」 之對話紀
    錄)，可資證明警員先主動向暱稱「陳夢吉」之男子攀談，
    並非暱稱「陳夢吉」之男子對外發送廣告訊息或主動向警員
    招攬生意、兜售毒品，因此客觀上「陳夢吉」之男子並無主
    動要約警員之行為，主觀上自始亦無販賣毒品之犯意，警員
    顯係以「陷害教唆」之方式，引誘暱稱「陳夢吉」之男子，
    使其萌生販賣毒品之犯意，並以上開證據偵辦聲請人，因此
    警方所取得之證據資料應無證據能力。
　㈡聲請人之辯護人於原審審理中主張：「…從『陳夢吉』LINE對話
    當中，可知並非是被告對外發送廣告招攬生意，而是警方主
    動邀約請求販賣毒品，非是被告主動對外發送廣告訊息，請
    求庭上斟酌此部分…被告及警方就販賣三級毒品的重量及數
    量並未達成合意…」等語。惟原確定判決就上開「陷害教唆
    」主張既未予審酌，又未傳唤當時以暱稱「悟」之人向聲請
    人購買毒品之對話員警到庭作證，以還原當日員警以LINE聊
    天軟體與暱稱「陳夢吉」之男子，談論購毒之始末，攸關偵
    查手段是否合法、本案證據能力有無，屬對聲請人利益有關
    之重大事項。
　㈢原確定判決亦未查明員警與「鐵工羿均」之人之完整對話内
    容，以查明「鐵工羿均」與聲請人非同一人，及「鐵工羿均
    」有無對外兜售毒品，如有，則能否以「鐵工羿均」對外兜
    售，逕認聲請人以「陳夢吉」名義對外兜售第三級毒品？原
    確定判決未詳加查證，逕認聲請人涉犯販賣第三級毒品未遂
    罪，而此部分證據係判決確定前已存在卻未及調查審酌，具
    有「未判斷資料性」，應屬法院已發現之事實及證據。爰依
    刑事訴訟法第420條第1項第6款之規定聲請再審暨聲請停止
    執行等語，並請函詢苗栗縣警察局刑事警察大隊，調查下列
    證據：❶於110年3月16日12時許，以聊天軟體LINE暱稱「悟
    」向暱稱「陳夢吉」之男子購買毒品之員警為何人，並聲請
    傳唤該名員警到庭作證；及❷提供員警與暱稱「鐵工羿均」
    之完整對話内容，以證明聲請人並未對外兜售毒品之行為等
    語。
二、按有罪之判決確定後，因發現新事實或新證據，單獨或與先
    前之證據綜合判斷，足認受有罪判決之人應受無罪、免訴、
    免刑或輕於原判決所認罪名之判決者，為受判決人之利益，
    得聲請再審。上開新事實或新證據，指判決確定前已存在或
    成立而未及調查斟酌，及判決確定後始存在或成立之事實、
    證據，修正後刑事訴訟法第420條第1項第6款、第3項定有明
    文。此之新證據，以該證據是否具有「未判斷資料性」而定
    其新規性，應先於證據確實性（重在「證據證明力」），優
    先審查；如係已提出之證據，經原法院審酌捨棄不採者，即
    不具備新規性；倘提出所主張之新事實或新證據（含原法院
    敘明無調查必要者），單獨或與先前之證據綜合判斷，倘無
    法產生合理懷疑，不足以動搖原確定判決所認定之事實者，
    亦無准予再審之餘地。又聲請再審之理由，如僅係對原確定
    判決之認定事實再行爭辯，或對原確定判決採證認事職權之
    適法行使，任意指摘，或對法院依職權取捨證據持相異評價
    ，而原審法院即使審酌上開證據，亦無法動搖原確定判決之
    結果者，亦不符合此條款所定提起再審的要件。
三、經查： 
  ㈠原確定判決認定聲請人有其所引用第一審判決事實欄所載販
    賣第三級毒品未遂罪之犯行，係依憑聲請人於警詢、偵訊及
    歷審坦承不諱之供述，並有通訊軟體LINE對話內容擷圖、車
    輛詳細資料報表、搜索扣押筆錄、扣押物品目錄表、勘察採
    證同意書、數位證物勘察採證同意書、扣案物照片、苗栗縣
    警察局110年4月14日苗警刑字第1100013820號函暨附件、中
    山醫學大學附設醫院檢驗科藥物檢測中心尿液檢驗報告、苗
    栗縣警察局刑事警察大隊毒品犯罪嫌疑人尿液採驗作業管制
    紀錄、衛生福利部草屯療養院草療鑑字第1100400182號鑑驗
    書、衛生福利部草屯療養院草療鑑字第1100400525號鑑驗書
    、內政部警政署刑事警察局110年5月4日刑鑑字第110003136
    5號鑑定書等證據資料，為綜合判斷，並於理由欄內詳為說
    明認定所憑之依據與得心證之理由，並進一步說明：本案係
    聲請人以「陳夢吉」之名義對外兜售愷他命、毒品咖啡包，
    警方以「悟」之人佯裝欲購買愷他命及毒品咖啡包，透過「
    鐵工羿均」與聲請人聯繫，雙方相約在苗栗縣○○市○○國小前
    交易，聲請人始依約前往，適聲請人正欲販賣前開毒品牟利
    之際即當場為警方查獲等情，足認員警喬裝購毒者向聲請人
    表示欲購買毒品時，聲請人已存有販賣第三級毒品以營利之
    犯意，且於佯裝購毒者之警方依約至上述地點交易時，聲請
    人亦依約至約定地點欲完成買賣行為，顯見聲請人為警於11
    0年3月16日中午12時55分許查獲前，已著手販賣第三級毒品
    之行為等情。核其所為論斷，於經驗法則、論理法則無違，
    亦無違法不當之情事。
  ㈡聲請意旨雖以聲請人並未對外廣告招攬，自始並無販賣毒品
    主觀犯意，本案員警偵查行為顯為「陷害教唆」，為違法偵
    查等語。惟按實施刑事訴訟程序之公務員，對於原已犯罪或
    具有犯罪故意之人，以設計引誘之方式，使其暴露犯罪事證
    ，藉以蒐集、取得證據資料，為誘捕偵查，純屬偵查犯罪技
    巧之範疇，並未違反憲法對於基本人權之保障，且於公共利
    益之維護有其必要性，核與對原不具犯罪故意之人，純因司
    法警察之設計教唆，始萌生犯意，而實行犯罪構成要件行為
    ，即所謂「陷害教唆」，因已逾越偵查犯罪之必要程度，有
    違憲法保障基本人權意旨之情形有別，要無違背法定程序取
    得證據可言。原確定判決就聲請人所指本案員警偵查行為並
    非「陷害教唆」，而係誘捕偵查乙節，已如上述；且稽之卷
    內資料，聲請人於偵訊時即自承：「（問：〈提示卷第32頁L
    INE對話紀錄〉警方說『我是羿均介紹的，現在有嗎』，你看到
    這就知道當下有人要跟（你）買毒品的意思？）是 ，所以
    我才會到現場」等語（見偵卷第128頁）；於第一審亦自承
    ：扣案的二支手機都是我自己的手機，一支（玫瑰金-A1778
    ）是用來聯絡「鐵工翌均」的；玫瑰金-A1778這一支手機是
    拿來做為本案犯罪使用的；「(問：既然有正當工作，為什
    麼要販賣毒品？）原本我是自己施用，後來我朋友說要，「
    悟」並非是我原本的朋友。」「（問：為什麼要賣毒品給『
    悟』？）『悟』是我朋友的朋友」等語見第一審卷第18至19、1
    30、140、141至143頁）。此情核與警方、鐵工羿均的LINE
    對話即「鐵工羿均：很急？警方：蠻急的；鐵工羿均：我傳
    圖給你、你們聯絡我午休。警方：嗯嗯、好；鐵工羿均：陳
    夢吉〉（即傳圖連結）」及嗣警方貼上上開LINE對話而與聲
    請人以「陳夢吉」之名義的LINE對話即「警方：我是羿均介
    紹的、現在有嗎？被告旋即與警方聯絡」等情（見偵卷第31
    、32頁）相符，可見聲請人與警方聯絡之前即將其欲販賣毒
    品之事及如何連結之事告知其相識的朋友「鐵工翌均」，再
    經由「鐵工翌均」轉介予由警方佯裝的買家，聲請人於見到
    是羿均介紹的即知有人要向其買毒品，旋即與之聯絡，是聲
    請人於員警喬裝購毒者向聲請人表示欲購買毒品時，聲請人
    已存有販賣第三級毒品以營利之犯意，且以其
　　持用之玫瑰金-A1778手機(即原確定判決附表編號16）透過
    「鐵工翌均」為轉介。則聲請意旨認警方本件的偵查作為係
    陷害教唆而非誘捕偵查，無非係對原確定判決本於論理法則
    、經驗法則及證據法則，所為證據取捨及事實認定，徒憑己
    意再事爭執；又依上所述可知，「鐵工翌均」、「悟」及「
    陳夢吉」為不同的3人，「鐵工翌均」為聲請人即「陳夢吉
    」之朋友，對於「陳夢吉」有販賣第三級毒品以營利之犯意
    知之甚詳始又轉介「悟」向「陳夢吉」購買，此情並為被告
    所坦承，則本件既於員警喬裝購毒者向聲請人表示欲購買毒
    品之前，聲請人已存有販賣第三級毒品以營利之犯意，及招
    攬生意、兜售毒品之行為，而經員警對於原已犯罪或具有犯
    罪故意之聲請人，為誘捕偵查，已足認聲請人確有販賣第三
    級毒品未遂罪之犯行，原確定判決縱未審酌於員警向聲請人
    佯稱購買毒品時，是否已見聲請人有以暱稱「陳夢吉」之名
    義對外發送廣告訊息或主動向警員招攬生意，亦不影響本案
    犯行，是此部分亦未能產生合理懷疑，而足以動搖聲請人有
    原確定判決之事實認定。
　㈢聲請人雖請求本院調取偵辦本件毒品案，以暱稱「悟」向「
    陳夢吉」之男子購買毒品之員警為何人，並聲請傳喚該名員
    警到庭作證，及員警與「鐵工羿均」之人完整對話内容，以
    證明聲請人並未對外兜售毒品乙節。然聲請人於員警喬裝購
    毒者向聲請人表示欲購買毒品時，已存有販賣第三級毒品以
    營利之犯意，且此情亦經原確定判決援引第一審判決於理由
    欄中詳述之理由，其請求之事項尚不足以動搖原確定判決結
    果，本院即無依聲請調查證據之必要。
四、綜上所述，聲請人所為本件聲請再審之主張，或係就法院依
    憑卷證資料所為採證認事職權之適法行使，即原確定判決已
    為論斷之事項，依憑己見指摘，並重為事實之爭執，或聲請
    人所提新證據，未能產生合理懷疑，而足以動搖聲請人有原
    確定判決之事實認定，而未符合刑事訴訟法第420條第1項第
    6款所定單獨或與先前之證據綜合判斷，足認受有罪判決之
    人應受無罪判決之要件，核與刑事訴訟法第420條第1項第6
    款所規定得為聲請再審之新事證不符，本件再審之聲請為無
    理由，應予駁回。又聲請人聲請再審既經駁回，其停止執行
    之聲請部分自應予駁回。
五、爰依刑事訴訟法第434條第1項，裁定如主文。
中　　華　　民　　國　　111 　年　　3 　　月　　29　　日
        　　刑事第二庭    審判長法　官  何　志　通
　　　　　　　　　　　　　　    法　官  許  月  馨
　　　　　　　　　　　　　　　  法　官  吳  進  發     
以上正本證明與原本無異。     
如不服本裁定，得於收受送達後5日內向本院提出抗告書狀(須附
繕本)。因疫情而遲誤不變期間，得向法院聲請回復原狀。
                                書記官  洪  宛  渝 
　　　　　　　　　　　　　　　　
中　　華　　民　　國　　111 　年　　3 　　月　　29　　日